【裁判字號】    99,交聲,786
【裁判日期】    990531
【裁判案由】    交管條例聲異
【裁判全文】
臺灣板橋地方法院交通事件裁定         99年度交聲字第786號
原處分機關  交通部公路總局臺北區監理所
異  議  人
即受處分人  乙○○
上列異議人即受處分人因違反道路交通管理處罰條例案件，對於
交通部公路總局臺北區監理所於民國99年3 月15日以北監營裁字
第裁40-C00000000號違反道路交通管理事件裁決書所為之處分，
聲明異議，本院裁定如下：
        主  文
異議駁回。
        理  由
一、原處分意旨略以：異議人即受處分人乙○○於民國99年2 月
    7 日23時33分許，駕駛車牌號碼909-CF號營業小客車，行經
    臺北縣三重市○○路○ 段30巷46弄路口處，因「闖紅燈（往
    蘆洲方向）」之違規行為，經臺北縣政府警察局三重分局大
    有派出所員警以北縣警交大字第C00000000 號舉發違反道路
    交通管理事件通知單（下稱舉發單）當場舉發。嗣異議人不
    服舉發提出申訴，經原處分機關調查結果，仍認前開違規行
    為明確，乃依道路交通管理處罰條例第53條第1 項、第63條
    第1 項第3 款規定（裁決書漏載第3 款，應予補充），於99
    年3 月15日以北監營裁字第裁40-C00000000號違反道路交通
    管理事件裁決書對異議人裁處罰鍰新臺幣（下同）2,700 元
    ，並記違規點數3 點在案。
二、本件異議意旨略以：異議人以駕駛計程車為業，於前揭時間
    ，駕駛車牌號碼909-CF號營業小客車，行經上開路口往蘆洲
    方向行駛，當時路口號誌為黃燈，異議人加速通過，俟行駛
    至蘆洲九芎街90巷附近，因遇紅燈而停車，此時，一位警員
    騎乘機車靠近異議人，要求異議人出示證件，並說異議人於
    上開路口闖紅燈必須開單，當時異議人不想與警員爭執，即
    於罰單上簽名。數日後，異議人回到違規現場查看，發現該
    違規路口有錄影監視器，異議人即向監理機關申訴，希望舉
    發機關提出照片或錄影舉證，惟舉發機關以異議人違規之瞬
    間無法拍照或錄影為由回覆異議人。為此，實難甘服，爰依
    法聲明異議，請求撤銷原處分云云。
三、按汽車駕駛人，行經有燈光號誌管制之交岔路口闖紅燈者，
    處1,800 元以上5,400 元以下罰鍰；汽車駕駛人有同條例第
    53條之情形者，記違規點數3 點，道路交通管理處罰條例第
    53條第1 項、第63條第1 項第3 款分別定有明文。再交通勤
    務警察或依法令執行交通稽查任務人員，開單舉發違反道路
    交通管理處罰條例所列之違規事實，經公路主管機關或警察
    機關所為之裁決處罰，本質上為行政處分，係公務員基於職
    務上權力，依法就特定之具體事件所為，並具有公法上效果
    之單方行政行為。而根據公務員為公法上行為具有公信力之
    原則，該行政處分當可被推定為真正，且其據以依法處分之
    事實認定，亦應可推定為正確無誤。反之，若謂公務員之一
    切行政行為，均需預留證據以證明其為真實，則國家行政勢
    必窒礙難行，且相關行政目的亦難達成，故刑事訴訟法就犯
    罪證據有關之規定中，與屬行政秩序罰之交通違規裁罰本旨
    不合之部分，自不在準用之列。從而，交通違規行政爭訟之
    舉證責任原理，非如刑事案件中，必須超越任何合理懷疑，
    始可為有罪判決之嚴格程度，而係應與民事訴訟之舉證責任
    原理相類似，亦即基本上應就行政機關與人民所各自主張有
    利於己之事實，分配其應盡之舉證責任，而非逕予準用刑事
    訴訟上之「無罪推定」原則，此觀行政訴訟法第136 條，規
    定行政訴訟程序準用民事訴訟法第277 條舉證責任分配原則
    之立法意旨自明。
四、經查：
(一)、異議人於99年2 月7 日23時33分許，駕駛車牌號碼909-CF號
    營業小客車，行經臺北縣三重市○○路○ 段30巷46 弄 路口
    處，因行經有燈光號誌管制之交岔路口闖紅燈之違規行為，
    經臺北縣政府警察局三重分局大有派出所員警以北縣警交大
    字第C00000000 號舉發單當場舉發等情，已據證人即舉發員
    警甲○○於本院調查時到庭結證稱：當時伊在執行巡邏勤務
    ，行經力行路2 段30巷46弄路口處時停等紅燈，等燈號變綠
    燈後，即向前行駛並右轉，此時看到異議人的車在伊面前高
    速行駛過去，該部車是從車路頭街往蘆洲方向行駛過去，因
    為伊的行駛方向是綠燈，所以異議人行駛的方向就是紅燈，
    異議人車輛的速度很快，所以伊一直追到蘆洲市○○街90巷
    31號前，因為異議人停等紅燈，才攔到異議人，當時伊有告
    知異議人在上開路口闖紅燈，異議人當時只說為了趕時間要
    去載客人，並不知道有沒有闖紅燈。上開違規路口有一支監
    視器，但異議人申訴的時候，監視器的資料已經洗掉了，所
    以無法調得錄影資料。當時天色有點暗，但沒有下雨，伊一
    直尾隨異議人車輛約4 、5 分鐘，並沒有認錯其他車輛的可
    能等語甚詳，並有證人庭呈其繪製之違規現場草圖5 紙及卷
    附之上開舉發單1 紙可佐。又證人與異議人間並無何身分利
    害業務關係，亦無嫌隙，衡情，證人應無甘冒偽證罪刑責風
    險而設詞構陷異議人之理。從而，本件既查無任何證據足資
    證明證人有何捏造事實違法取締之不法情事，且其證言又與
    常情無悖，足認其證述應非子虛，自可採信。則異議人行經
    上開路段有「駕車行經有燈光號誌管制之交岔路口闖紅燈」
    之違規行為，應堪認定。
(二)、至異議人辯稱本件並無其他照片或錄影佐證異議人闖紅燈之
    違規行為等語。然查，本件舉發員警當時係於其綠燈右轉時
    ，親眼目擊異議人在其前方闖紅燈情形等情，業據證人甲○
    ○於上開證述甚詳。而員警舉發交通違規，係道路交通管理
    處罰條例所規定之職權行使。闖紅燈等違規行為之取締，依
    其違規行為本質，本多係在瞬間發生，通常多委由當場執行
    取締違規公務員之認識與判斷，必須為立即之取締作為，此
    為達成維持交通秩序目的所必要，且依道路交通管理處罰條
    例之規定，此種立即性之舉發違規，多依員警之認知、判斷
    已足，並無須另有其他積極佐證。此係因執行職務之公務員
    ，通常多具有一定之考選資格與專業訓練，且其執法之對象
    係不特定大眾，故其立場經立法機關推定，應具有客觀、中
    正與公平之特質，而無故意偏頗之虞，是此種逕由公務員所
    為之事實認定，除非有其他積極證據，足資認定公務員於執
    行職務時，有故意或過失侵害人民權利之情形，或處分本身
    有重大明顯之瑕疵而應予撤銷者外，否則本於行政目的達成
    之必要與公權力之尊重、公信力之維持，司法機關宜予尊重
    。而本件違規路口雖有監視器，惟因時隔已久而無法取得監
    視錄影資料等情，亦據證人甲○○於上開證述在卷，此外，
    異議人亦無證據證明該上開員警有何捏造事實之情事，自難
    遽謂本件舉發有何不法情事。
五、綜上所述，異議人上開所辯，係事後卸責之詞，委不可採，
    異議人有駕車行經有燈光號誌管制之交岔路口闖紅燈之違規
    行為，堪予認定。從而，原處分機關依道路交通管理處罰條
    例第53條第1 項及違反道路交通管理事件統一裁罰基準表之
    規定，裁罰異議人罰鍰2,700 元，並依同條例第63條第1 項
    第3 款規定記違規點數3 點，核無不合，本件異議為無理由
    ，應予駁回。
據上論斷，依道路交通案件處理辦法第19條，裁定如主文。
中    華    民    國    99    年    5     月    31    日
                      交通法庭  法  官  曾正耀
以上正本證明與原本無異
如不服本裁定應於送達後5日內向本院提出抗告狀
                                書記官  田世杰
中    華    民    國    99    年    5     月    31    日

司法院資訊處製作；財團法人民間司法改革基金會備份。
